臺灣高雄地方法院民事裁定
108年度消債更字第86號
聲  請  人  鄧雅庭即鄧保釵
0000000000000000

0000000000000000

代  理  人  郭蔧萱律師
上列聲請人因消費者債務清理事件聲請更生，本院裁定如下：
    主  文
聲請人鄧雅庭即鄧保釵自中華民國一百零八年八月六日下午四時
起開始更生程序。
命司法事務官進行本件更生程序。
    理  由
一、聲請意旨略以：伊無力清償債務，曾請求銀行公會協商成立
    ，然收入不豐，勉為償還數期後仍不得已毀諾，實有不可歸
    責於己之事由致不能履行，爰聲請准予更生等語。
二、按債務人不能清償債務或有不能清償之虞者，得依本條例所
    定更生或清算程序，清理其債務。債務人無擔保或無優先權
    之債務總額未逾新臺幣（下同）1,200 萬元者，於法院裁定
    開始清算程序或宣告破產前，得向法院聲請更生。法院開始
    更生程序之裁定，應載明其年、月、日、時，並即時發生效
    力。法院裁定開始更生或清算程序後，得命司法事務官進行
    更生或清算程序，必要時得選任律師、會計師或其他適當之
    自然人或法人一人為監督人或管理人。消費者債務清理條例
    （下稱本條例）第3 條、第42條第1 項、第45條第1 項及第
    16條第1 項分別定有明文。
三、經查：
㈠、聲請人曾請求銀行公會協商債務方案成立，約定自民國95年
    12月起，分240期，利率5.25％，每月清償新臺幣（下同）12
    ,902元，惟未依約繳款而於96年8月10日通報毀諾，此有安
    泰銀行陳報狀（本案卷第111至113頁）可參。而聲請人自陳
    於毀諾時並無穩定之工作，亦未投保勞保，此有勞工保險被
    保險人投保資料表【本院108年度司消債調字第34號卷（下
    稱調卷）第26頁】附卷可考。以聲請人斯時收入，應已無法
    負擔每月12,902元之還款金額。堪認聲請人之收入無法持續
    支應前揭生活開支及協商款項，致繼續履行有所困難，亦即
    可認聲請人有不可歸責於己之事由，致不能履行原協商條件
    。
㈡、聲請人於105年度至107年度申報之所得分別為0元、0元、179
    ,290元，107年平均每月所得為14,941元（本件元以下均採
    四捨五入計算），名下無財產，有宏泰人壽保單解約金51,7
    37元（已扣除墊繳本利317,580元）、新光人壽、富邦人壽
    保單均為團險，無解約金，保誠人壽保單亦無解約金，至中
    國人壽部分，則未投保；又聲請人自陳106至107年3月為夜
    市攤販助手，每月收入18,000元，107年3月22日起於亞瑟環
    境清潔股份有限公司擔任清潔員，107年5月至12月收入共計
    191,250元，108年1至2月收入各為23,175元、23,234元，10
    7年5月至108年2月平均每月收入為23,766元【計算式：（19
    1,250＋23,175＋23,234）÷10＝23,766】，現未領取任何補助
    ，成年子女僅分攤租金，未給付扶養費等情，有財政部高雄
    國稅局105年至106年綜合所得稅各類所得資料清單及財產歸
    屬資料清單（調卷第21至23頁）、107年稅務電子閘門財產
    所得調件明細表（本案卷第138頁）、財產及收入狀況說明
    書（調卷第5頁）、債權人清冊（調卷第13至14頁）、戶籍
    謄本（本案卷第29頁）、勞工保險被保險人投保資料表（調
    卷第26頁）、個人商業保險查詢結果表（本案卷第89頁）、
    財團法人金融聯合徵信中心前置協商專用債權人清冊（調卷
    第16至18頁）、信用報告（本案卷第86至87頁）、高雄市政
    府社會局函（本案卷第18頁）、高雄市政府都市發展局函（
    本案卷第13頁）、在職證明書（調卷第24頁）、薪資袋（本
    案卷第36至38頁）、存簿（本案卷第48至50頁）、中國人壽
    保險股份有限公司函（本案卷第17頁）、保誠人壽保險股份
    有限公司函（本案卷第82至83頁）、宏泰人壽保險股份有限
    公司陳報狀（本案卷第15至16頁）、新光人壽保險股份有限
    公司陳報狀（本案卷第98至99頁）、富邦人壽保險股份有限
    公司陳報狀（本案卷第134頁）等附卷可證。則在別無其他
    資料可認聲請人有其他收入之情形下，以其每月平均收入23
    ,766元核算現在償債能力之基礎，堪認妥適。
㈢、關於聲請人個人日常必要支出部分，聲請人主張與2名子女、
    父親租屋同住，每月租金13,000元，每月分擔6,000元，並
    提出租賃契約（本案卷第77至80頁、第128至130頁）、存款
    憑條（本案卷第81頁）在卷可稽。按債務人必要生活費用，
    以最近一年衛生福利部或直轄市政府所公告當地區每人每月
    最低生活費一點二倍定之，本條例第64條之2第1項定有明文
    。本院參酌衛福部社會司所公告108年度高雄市最低生活費
    為13,099元，則聲請人每月最低生活所必需除有特殊情形並
    有證據證明者外，自宜以此之1.2倍即15,719元為度，始得
    認係必要支出。聲請人主張每月必要支出約12,941元，低於
    本院計算之基準，尚屬合理。
㈣、至扶養部分，聲請人主張需扶養父親鄧忠作，每月扶養費為7
    ,700元等情。經查，鄧忠作係28年生，無業，於105年至107
    年度均申報所得各為1,385元（性質為利息所得）、0元、0
    元，名下無財產，前於95年8月3日領取312,000元勞保老年
    一次給付，現每月領取3,628元國民年金老年年金等情，此
    有戶籍謄本（調卷第6頁）、所得及財產歸屬資料清單（調
    卷第7至9頁）、107年稅務電子閘門財產所得調件明細表（
    本案卷第142頁）、存簿（調卷第11至12頁、本案卷第125至
    127頁、第131至132頁）、高雄市政府社會局函（本案卷第1
    8頁）、高雄市政府都市發展局函（本案卷第13頁）、勞動
    部勞工保險局函（本案卷第145頁）、勞工保險被保險人投
    保資料表（調卷第10頁）在卷可憑，客觀上堪認需受聲請人
    扶養。至於扶養費用之部分，按受扶養者之必要生活費用，
    準用第一項規定計算基準數額，並依債務人依法應負擔扶養
    義務之比例認定之，本條例第64條之2第2項亦有明定。準此
    ，聲請人所應負擔其父親每月之扶養費，自宜以此為度，始
    得認係必要支出，是在無其他更為詳實之資料可供佐證之情
    形下，本院認即應以108年度高雄市每人每月最低生活必需1
    5,719元（詳如前述），扣除每月領取之國民年金老年年金
    後，與其餘1名扶養義務人共同負擔扶養費。故綜上，聲請
    人父親每月之扶養費即應以6,046元為度【計算式：（15,71
    9－3,628）÷2＝6,046】。
㈤、綜上所述，聲請人每月平均收入為23,766元，扣除必要生活
    費12,941元、父親扶養費6,046元後，剩餘4,780元。而聲請
    人目前負債總額為7,735,943元（調卷第38至48頁、第52頁
    、第62頁、本案卷第117至119頁，包括：國泰世華銀行、合
    作金庫銀行、滙豐銀行、元大銀行、凱基銀行、台新銀行、
    日盛銀行、安泰銀行），扣除宏泰人壽保單解約金後，以上
    開餘額按月攤還結果，至少約需134年【計算式：（7,735,9
    43－51,737）÷4,780÷12＝134】始能清償完畢。堪認聲請人有
    不能清償債務之情事。此外，聲請人無擔保或無優先權之債
    務總額未逾1,200萬元，且無本條例第6條第3項、第8條或第
    46條各款所定駁回更生聲請之事由存在。則聲請人聲請更生
    為有理由，應予准許，爰命司法事務官進行本件更生程序。
四、依本條例第11條第1 項、第45條第1 項、第16條第1 項，裁
    定如主文。
中　　華　　民　　國　 108　　年　　8 　　月　　6 　　日
              　　民事庭　　法　官　沈建興
以上正本係照原本作成。
本裁定不得抗告。
中　　華　　民　　國　 108　　年　　8 　　月　　6 　　日
  　                        書記官　胡美儀